【裁判字號】    97,易,437
【裁判日期】    970814
【裁判案由】    竊盜
【裁判全文】
臺灣雲林地方法院刑事判決               97年度易字第437號
公  訴  人  臺灣雲林地方法院檢察署檢察官
被      告  乙○○
上列被告因竊盜案件，經檢察官提起公訴（96年度偵字第6468號）
，本院判決如下：
    主  文
乙○○竊盜，處有期徒刑陸月，如易科罰金以新臺幣貳仟元折算
壹日。
    事  實
一、乙○○前因竊盜案件，經臺灣臺中地方法院於民國86年4 月
    28日以86年度中簡字第708 號判處有期徒刑5 月確定（入監
    執行徒刑完畢）；又因在嘉義縣太保市萬客隆量販店內將香
    煙2 條及高梁酒3 瓶藏於衣褲內未經結帳，竊取得手之竊盜
    案件，經臺灣嘉義地方法院於88年3 月25日以88年度易字第
    199 號判處罰金3 千元確定（繳納罰金執行完畢）；復因在
    嘉義市西區家樂福量販店內將高梁酒3 瓶倒插於褲腰並以上
    衣掩蓋，牛肉乾1 包則藏放於左側褲袋而竊取之竊盜案件，
    經臺灣嘉義地方法院於89年度易字第556 號判處有期徒刑6
    月，經上訴遭駁回而確定（一部分徒刑一部分易科罰金執行
    完畢），上開3 次竊盜行為均不構成累犯。而乙○○卻不知
    引以為戒，竟意圖為自己不法之所有，於96年12月10日下午
    4 時45分許至下午6 時止，在雲林縣斗南鎮○○里○○街19
    1 巷21號「大潤發賣場斗南店」一樓DIY 區之電池區，徒手
    竊取賣場內置於貨架上之Panasonic 鹼性三號電池2 組（每
    組12＋4 粒裝）、Panasonic 鹼性四號電池1 組（每組12＋
    4 粒裝）、Panasonic 氫氧三號電池4 組（每組4 粒裝）、
    勁量鹼性四號電池6 組（每組4 粒裝）及勁量鹼性四號電池
    4 組（每組12＋6 粒裝），合計為新臺幣（下同）1,909 元
    ，得手後即離開電池區至家飾區並將上揭電池放入牛仔外套
    口袋內，只留下Panasonic 鹼性四號電池12＋4 粒裝2 組（
    每組價值為129 元，合計為258 元）在手上以供至結帳區為
    結帳，並利離開賣場，俟賣場安全管理人員戊○○發現乙○○置於牛仔外套口袋內之電池未取出一併結帳，而在一樓出
    口處詢問其原因並將之逮捕，扣得上揭電池共17組，因而查
    悉上情。
二、案經雲林縣警察局斗南分局報請臺灣雲林地方法院檢察署檢
    察官偵查起訴。
    理  由
壹、程序部分（證據能力之認定）：
一、按被告以外之人於審判外之陳述雖不符刑事訴訟法第159 條
    之1 至之4 等4 條之規定，而經當事人於審判程序同意作為
    證據，法院審酌該言詞陳述或書面陳述作成時之情況，認為
    適當者，亦得為證據，刑事訴訟法第159 條之5 第1 項定有
    明文。
二、查本案檢察官起訴認被告涉犯上開罪嫌所憑之下列證據：
    (一)證人戊○○之證述。
    (二)證人甲○○之證述。
    (三)扣案未結帳電池17組。
    (四)電池照片與明細表。
    (五)臺灣雲林地方法院檢察署勘驗筆錄（見偵卷第52頁）及勘
      驗拍攝之照片、案發現場圖（見偵卷第69頁）。
    (六)證人戊○○所提出之送貨單（偵卷第70頁）。
    (七)被告之前案紀錄（臺灣嘉義地方法院89年易字第556 號判
      處有期徒刑6 月、臺灣嘉義地方法院檢察署88年偵字第91
      6 號起訴書經臺灣嘉義地方法院以88年易字第199 號判處
      罰金銀元3,000元）。
    (八)被告乙○○之供述。
    及被告所提出之Panasonic 三號電池4 粒、Panasonic 四號
    電池4 粒、Panasonic 三號電池16粒、Panasonic 四號電池
    16粒、Energizer 四號電池4 粒、Energizer 三號電池18粒
    、Energizer 四號電池18粒（共三號電池38粒、四號電池42
    粒，見96年保管字第1714號）、大潤發購物明細表2 張（見
    偵卷第9 、10頁）、統一發票4張 （見偵卷第11頁）、瑞誠
    行免用統一發票收據（見本院卷第65頁）等證據，業經當事
    人於本院準備及審理程序時表示對該等證據之證據能力不爭
    執，同意使用作為認定事實之依據；本院復審酌上開文書、
    陳述作成時，較無人情施壓或干擾之情形，以之作為證據亦
    屬適當，是上開文書、陳述均具有證據能力。
貳、實體部分：
一、被告爭執、不爭執事項：
  (一)不爭執事項：扣案17組電池是從被告的身上取出。
  (二)爭執事項：
    該扣案17組電池，是否為大潤發所有，未經結帳的物品？
    被告有無未經大潤發有同意權人之同意，取走扣案物品？
二、訊據被告矢口否認有何前揭犯行，並辯稱伊沒有竊盜，扣案
    17組電池是伊之前購買，伊帶進大賣場是伊的疏忽，伊不是
    要去比價，是想去退貨，但沒有帶發票，帶進去是想說臺中
    大賣場可以帶大包包，方便就好，伊帶扣案電池是一方面要
    退貨，一方面要給別人的，扣案電池17組真的是伊所有，伊
    並沒有竊盜，而且他們在伊辦交保當日有跟伊說那是誤會，
    希望跟伊和解云云，資為抗辯。
三、經查：
  (一)證人戊○○於警詢時證稱：因要追回賣場之物品時被該男子
    咬傷，所以至派出所製作筆錄，該男子經警方查證是乙○○
    ，乙○○於96年12月10日下午4 時45分左右進入大潤發賣場
    ，乙○○在大潤發賣場一樓玩具區及往二樓電梯旁竊取一批
    電池，隨後乙○○就往一樓3C收銀臺結帳，但是乙○○只拿
    出Panasonic 鹼性電池四號12＋4 粒裝的2 組給收銀臺小姐
    結帳，結帳完乙○○就往出口要離去，但是我發現有異，我
    就攔住乙○○問他說你身上有未結帳電池，我就請乙○○到
    辦公室說明，乙○○走到一半往回跑，我就拉住乙○○不要
    讓他跑，他就咬我右手手掌背受傷，我就請同事幫忙攔住他
    ，之後我們就報警處理，乙○○竊取物品放在牛仔外套衣服
    內外口袋，物品如我們大潤發賣場送貨清冊，金額為1,909
    元等語（詳見96年12月10日警詢筆錄），及於偵查時結證稱
    ：我在賣場巡視，是安全管理人員，當天我看到乙○○拿電
    池在手上，到家事區放入口袋，後來我跟在他後面走到結帳
    區看他只結2 組電池的帳，便問他是否還有未結帳的，他沒
    有回答，我就說我們到提貨區的辦公室去談，然後在中途他
    就轉身要跑，於是在停車場發生拉扯，他把我手咬傷，且往
    前面住家的巷口跑，剛好有同事在前面的飲料區看到，我大
    叫有賊，請同事幫忙抓回來，是在住家的巷子被江俊毅、施
    憲隆抓到的，我就過去一起把乙○○抓回辦公室，我當時跟
    在他後面沒有看到他把幾組電池放入口袋裡，我是在家事區
    才注意到他的，電池區一個是在DIY 區，一個是在手扶梯，
    我注意他先是在DIY 區拿，並拿到家事區才裝在口袋裡，然
    後再走到手扶梯那邊拿，再拿到家事區那邊放入口袋裡等語
    （詳見偵卷第44頁），暨本院審理時結證稱：我有看到被告
    在大潤發賣場斗南店竊取電池的情況，當時他在電池區拿了
    很多電池，我與他的距離約從證人席至法官審判席後面的牆
    壁距離（經本院命通譯當庭拿皮尺測量距離為573 公分），
    他拿的電池我無法估計，看起來是一疊，我跟在他後面大約
    5 、6 分鐘，他才把電池放到口袋裡面，他在家具區那邊，
    將電池一個一個放進口袋裡，看到有人他就稍微閃一下，看
    到沒人才又放進去，他裝完之後就直接到樓下一樓結帳臺那
    邊結帳，只結2 組，他結完帳之後，出一樓的門時，我們保
    全就上前要去看他的發票送貨單，看他有沒有結帳，看完之
    後我就上前跟他說：「先生，你身上是不是有東西還沒有結
    帳？」，他說沒有，我就跟他說不然我們到辦公室去談，他
    就好像不願意跟我走，出去之後走到一半他就逃跑，我有親
    眼看到被告是從我們賣場裡面架上把電池拿在手上，我是安
    全人員，不用穿紅色背心的制服，是穿便服，被告沒有發現
    我在他的斜前方，因為我看到他的時候，我就從電池那邊繞
    到旁邊家飾區，是位在被告的斜後方，所以被告沒有看到我
    在跟蹤他，我第一眼看到被告時發覺他在那邊拿電池，拿很
    多，沒有拿籃子或是推車，那麼多電池就用兩手抱著捧在手
    上，我覺得很可疑，然後被告走到家飾區，就是我們賣電腦
    桌那個地方，被告從貨架上拿電池的那一瞬間我有看到，被
    告當時是穿牛仔外套，他到了家飾區之後，在沒有人的情況
    下，就一個一個將電池裝到他外套的裡面與外面的口袋裡，
    他將手上的電池全部裝到身上的外套裡面，只留了要結帳的
    2 組在手上，之後就直接走到結帳區，我也跟在被告後面走
    到結帳區，被告拿在手上的組數及廠牌我沒看清楚，是後來
    才知道等語（詳見本院卷第52至56頁），互核證人自警詢、
    偵查及本院交互詰問時之證述均一致且無齟齬之處，證人上
    揭證述確為其親自見聞，而扣案電池17組應屬大潤發賣場斗
    南店所有而為被告所竊取，應堪認定。
  (二)又大賣場之物品均採開放式之擺設方式，通常為避免自己物
    品與賣場物品相互混淆，賣場人員均會提醒顧客將易混淆物
    品置於寄物櫃或是服務台，此為證人戊○○於本院審理中所
    證述，且為一般大眾之常識，況被告並非無智識程度之人，
    且也曾進入大潤發賣場斗南店，又曾進出臺中大賣場，此為
    被告所自承，被告當知易混淆物品應另外擺放以避免他人之
    誤解。被告於警詢時先是供稱：「今日到大潤發本要作退貨
    ，因沒帶發票，就將本來要退貨的東西直接帶入賣場，到電
    池區看價格與之前的一樣，就拿了6 組，結了2 組，退了4
    組，要退貨的是約二星期前在大潤發買的，每組119 元」（
    詳見96年12月10日警詢筆錄），而於翌日警局移送被告至地
    檢署之96年12月11日偵查時卻改供稱：「扣案物品是上星期
    特賣時我買的，但分開結帳，我要介紹給我朋友表示我沒有
    賺他們的錢，勁量鹼性電池及氫氧電池是我自己店內，因朋
    友要買，我要帶回嘉義賣給他們，我有進貨收據所以不怕人
    家誤會」（詳見偵卷第7 、8 頁），上開二次之供述時間僅
    一日之隔（尚不滿24小時），被告先是稱要到大潤發退貨，
    該物品是大潤發購買的，之後又改稱勁量鹼性電池及氫氧電
    池是伊自己店內的，其前後不一，顯難令人信其為真。又果
    如被告所述該勁量鹼性電池及氫氧電池為其自己店內所有，
    並非大潤發所售出，何以被告一同置放於身上欲帶去大潤發
    退貨，被告所言，自與常情不符，由此更可知被告刻意混淆
    事實真相之用意，復參酌證人戊○○上揭證述，顯足知被告
    確有竊盜之犯行，堪以認定。
  (三)被告再於97年1 月7 日偵查時供稱：「我帶勁量三號電池去
    ，因為之前經過那邊看到東西比較便宜，我是要去退貨，但
    沒有帶發票，沒有去櫃檯問退貨的事，在電動門要進去時就
    發現沒帶發票，我仍然進去看並掌握當時的價格，原定沒要
    買東西，若有較便宜的就買」（詳見偵卷第42頁），嗣於同
    日偵查經檢察官提示被告所提出之送貨單後則改稱：「是我
    前二個禮拜買國際牌的三號、四號電池，是幫我朋友買的，
    當時是用現金付帳，11月26日至12月10日我不曾再去大潤發
    買電池，勁量電池是我從臺中拿下來要給吳倍辰，是在臺中
    英才數位買的，我有單據，12月10日身上的東西都沒有大潤
    發的，都是屬於我的，電池是我11月底在英才數位買的」（
    詳見偵卷第42頁），被告於同一日之偵訊時先稱帶勁量電池
    是要去退貨，後則稱勁量電池是伊在臺中英才數位買的，其
    前後不一，又與上揭被告於警詢及第一次偵訊所述關於勁量
    電池是自己店內，及是在大潤發購買電池等證述，均無一相
    符，被告所述，顯非事實。再參酌被告於偵查中所提出之大
    潤發購物明細表2 張及統一發票4 張，其購買日期均為11月
    26日、電池售價每組為119 元（見偵卷第9 至11頁），相較
    於被告於案發當日所結帳之電池價格每組129 元（見警卷內
    結帳6 組退4 組總價為258 元之送貨單《即購物明細表》，
    及偵卷第70頁送貨單上第1 、2 行之貨品），並無較便宜之
    情，何以被告卻購買2 組同產品價格較高之特價電池，又與
    被告供陳有較便宜才買及11月26日至12月10日不曾去大潤發
    買電池等之供述情節不符，被告所述顯係故意利用貨品規格
    化、標準化及無特殊性之特點，而以先前購買之送貨單及發
    票藉此混淆事實真象，更由此參酌證人戊○○親自見聞之上
    開證述，可得確知被告有公訴人所指之竊盜行為，洵堪認定
    。
  (四)再者，證人甲○○於偵查時結證稱：當時查到的電池因為是
    特價品，所以沒貼軟標，經過感應器也不會響，我沒看到不
    能確定查到之電池是否從賣場拿的，但12＋4 、12＋6 在雲
    林縣只有我們賣場獨有，家樂福有無這樣的特價品無法確定
    ，我們電池區沒有監視器，但戊○○在那邊有看到乙○○拿
    電池等語（詳見偵卷第43、44頁），及本院審理時結證稱：
    貨品製造公司出廠時都有國際條碼，而我們大賣場再依該國
    際條碼編貨號，扣案物品可由國際條碼查大賣場的貨號，貨
    號主要是查賣場之售價，不是由貨號或國際條碼得知貨品由
    何家賣場賣出，而電池在其他賣場購買，再拿至我們大潤發
    賣場再刷條碼，貨號出來是同一號碼，但無法確定是否為大
    潤發所售出，所以我們都有提貨單、發票，由提貨單及發票
    可看出是何時及在那家店所購買等語（詳見本院卷第58頁反
    面、第59頁正面），雖可知由貨品上之國際條碼得出各賣場
    貨號，再由各賣場貨號得知貨品售價，而無法由貨品本身去
    推知係由何賣場所售出，但依目擊證人戊○○親自見聞之上
    揭證述，可確知被告有公訴人所指竊取大賣場電池之行為，
    洵屬明確。
  (五)至於被告在偵查時提供96年11月26日在大潤發購物明細2 張
    （其內為購得Panasonic 鹼性三號電池3 組《每組12＋4粒
    裝》、Panasonic 鹼性四號電池3 組《每組12＋4 粒裝》，
    每組特價均為119 元，見偵卷第9 、10頁），及同日統一發
    票4 張（其內銷售金額各為238 元、714 元、357 元、357
    元，換算分別購得之電池組數為2 、6 、3 、3 組，見偵卷
    第11頁）及瑞誠行免用統一發票收據（見本院卷第65頁，內
    容為手寫購得之電池種類、數量及單價），雖可知被告確實
    有購買如購物明細、發票及收據上之貨品，但該貨品現在何
    處，實無從得知。再依被告於偵查時所提供之Panasonic 三
    號電池4 粒、Panasonic 四號電池4 粒、Panasonic 三號電
    池16粒、Panasonic 四號電池16粒、Energizer 四號電池4
    粒、Energizer 三號電池18粒、Energizer 四號電池18粒、
    （共三號電池38個、四號電池42個，見96年保管字第1714號
    ），及檢方勘驗扣案電池、大賣場現貨電池與被告自行提出
    電池之外觀包裝情形，其3 類不同來源之電池外觀包裝全部
    相同，僅有Panasonic 三號電池12＋4 組合包經賣場人員取
    出現貨之部分就有二種不同包裝，其中一種就送4 粒部分中
    間白色印刷有日文說明字樣並貼有「音樂電池」字樣，扣案
    物為中間黑色印刷、電池二端為金色，另一種亦與扣案物相
    同為中間黑色印刷，二端金色，僅無貼上音樂電池標籤（詳
    見偵卷第52至56頁之勘驗筆錄及照片），暨證人甲○○上揭
    關於貨品上國際條碼雖得出各賣場貨號及售價，但無法由貨
    品本身去推知係由何賣場所售出等情，更足知被告所提出之
    電池雖與扣案電池及大賣場上現貨電池相同，但仍不足以證
    明扣案物品確為其先前所購得，而自行攜帶進入賣場卻遭人
    誣指，被告所辯實不足採為其有利之認定，洵屬當然。
  (六)另證人丙○○即被告胞姐於本院審理時結證稱：我在地檢署
    時有碰到王先生他們，交談中他們有說整件事情可能是誤會
    ，也許是誤會，有可能的話，大家和解等語（詳見本院卷第
    60頁反面、第61頁），及證人甲○○於本院審理時結證稱：
    我有跟戊○○先生一起過來地檢署，一直在偵查庭外面等，
    跟被告姐姐碰到面是被告訊問完出來時才碰面的，被告的姐
    姐說他買了這些東西，他們有發票、提貨單這些東西，他們
    都送到檢察官那邊去了，我就說不要緊，可以蒐集齊全給檢
    察官，我有講說或許這是誤會也不一定，如果是誤會的話，
    法律可以還給你清白等語（詳見本院卷第59頁反面、第60頁
    正面），互參並細繹其內容，可知被告交保當日雖有提及本
    件可能係出於誤會之交談，但應僅係客套用語，並非真正指
    出於誤會而引發此事。被告辯稱：他們在我交保當天有跟我
    說那是誤會，希望跟我和解云云，自不足憑此採為其有利之
    認定。
  (七)綜上所述，被告確有公訴人所指之竊取電池行為，被告所辯
    不足採信，已如前述，其竊盜犯行，堪以認定，應依法論科
    。
四、論罪科刑之理由：
  (一)核被告乙○○所為，係犯刑法第320 條第1 項之普通竊盜罪
    。
  (二)爰審酌被告為工商畢業程度，且從事照明器材買賣，其智識
    程度不低，其心存狡倖之犯罪動機，竊得物品價值不高，但
    造成被害人之損害非輕，及前於88、89年期間曾在萬客隆量
    販店、家樂福量販店將香煙、高梁酒及牛肉乾等物藏放褲袋
    內而遭法院判刑之前科紀錄（詳見臺灣高等法院被告前案紀
    錄、臺灣嘉義地方法院89年易字第556 號判處有期徒刑6 月
    、臺灣嘉義地方法院檢察署88年偵字第916 號起訴書經臺灣
    嘉義地方法院以88年易字第199 號判處罰金銀元3,000 元）
    ，竟不思引以為戒，不謹慎約束自身行為，而為本件竊取電
    池行為，暨其犯罪後不思悔悟，又飾詞狡辯，犯罪後態度不
    佳等一切情狀，量處如主文所示之刑，併諭知以2,000 元折
    算1 日之易科罰金折算標準示懲。至於蒞庭檢察官認應諭知
    有期徒刑1 年，本院認稍嫌過重，附此敘明。
、應適用之法條：
一、刑事訴訟法第299 條第1 項前段。
二、刑法第320 條第1 項、第41條第1 項前段，刑法施行法第1
    條之1 第1 項、第2 項前段。
本案經檢察官丁○○到庭執行職務。
中    華    民    國    97    年    8     月    14    日
                  刑事第四庭    法  官  李淑惠
以上正本證明與原本無異。
如不服本判決，應於判決收受後10日內，向本院提出上訴狀（須
附繕本）。
                                書記官  林佳慧
中    華    民    國    97    年    8     月    14    日
附錄論罪科刑法條全文
中華民國刑法第320 條 (普通竊盜罪、竊佔罪)
意圖為自己或第三人不法之所有，而竊取他人之動產者，為竊盜
罪，處5 年以下有期徒刑、拘役或500 元以下罰金。
意圖為自己或第三人不法之利益，而竊佔他人之不動產者，依前
項之規定處斷。
前二項之未遂犯罰之。


司法院資訊處製作；財團法人民間司法改革基金會備份。
